【裁判字號】    97,審再微,3
【裁判日期】    971020
【裁判案由】    再審之訴
【裁判全文】
台灣高雄地方法院民事裁定             97年度審再微字第3號
再審聲請人  乙○○
再審相對人  財政部台灣省南區國稅局澎湖分局
法定代理人  甲○○
上列當事人間聲請再審事件，再審聲請人對於民國97年3 月19日
台灣澎湖地方法院96年度小抗字第1 號確定裁定聲請再審，本院
裁定如下：
    主  文
再審之聲請駁回。
再審訴訟費用新台幣壹仟元由再審聲請人負擔。
    理  由
一、按再審之訴，專屬為判決之原法院管轄；裁定已經確定，而
    有第496 條第1 項或第497 條之情形者，得準用本編之規定
    ，聲請再審，民事訴訟法第499 條、第507 條固有明文。惟
    按法官曾參與該訴訟事件之前審裁判或仲裁者，應自行迴避
    ，不得執行職務，民事訴訟法第32條第7 款亦有明文。且依
    大法官會議釋字第256 號解釋：對於確定終局判決提起再審
    之訴者，其參與該確定終局判決之法官，依同一理由，於再
    審之訴，亦應自行迴避。次按有管轄權之法院，因法律或事
    實不能行使審判權，或因特別情形，由其審判恐影響公安或
    難期公平者，直接上級法院應依當事人之聲請或受訴法院之
    請求，指定管轄，民事訴訟法第23條第1 項第1 款亦有明文
    ；而該款所謂因法律或事實不能行審判權者，係指有管轄權
    之法院全體法官依法應迴避，致不能執行其審判職務，或因
    天災、戰亂或其他非常情事，致法院不能照常處理事務者而
    言（最高法院民國76年度台抗字第77號、85年度台抗字第24
    2 號判決意旨參照）。查再審聲請人對於96年3 月19日台灣
    澎湖地方法院（下稱澎湖地院）96年度小抗字第1 號民事裁
    定（下稱原裁定）聲請再審，因原裁定係由澎湖地院所屬審
    判長法官管安露、法官陳順輝、李宛玲進行審理，而澎湖地
    院之法官編制員額（含院長在內）僅有洪曉能、管安露、陳
    順輝、陳介安、李宛玲，則依前揭迴避規定，法官管安露、
    李宛玲、陳順輝，自應迴避本件聲請再審事件之審理，是澎
    湖地院即無法再組成行審判權之合議庭，澎湖地院乃依民事
    訴訟法第23條第1 項第1 款規定，請求台灣高等法院高雄分
    院（下稱高雄高分院）指定本件聲請再審事件之管轄法院，
    經高雄高分院於97年5 月9 日以97年度聲字第25號民事裁定
    指定本院為管轄法院，是本院就本件聲請再審事件自不受專
    屬管轄之限制而有管轄權，合先敘明。
二、按再審之訴，應以訴狀表明下列各款事項，提出於管轄法院
    為之：一當事人及法定代理人。二聲明不服之判決及提起再
    審之訴之陳述。三應於如何程度廢棄原判決及就本案如何判
    決之聲明。四再審理由及關於再審理由並遵守不變期間之證
    據；再審之訴不合法者，法院應以裁定駁回之。民事訴訟法
    第501 條第1 項及第502 條第1 項分別定有明文。依同法第
    507 條規定，於本件聲請再審事件準用之。次按民事訴訟法
    第502 條第1 項所謂再審之訴不合法，係指再審之訴不合程
    式，或已逾期，或法律上不應准許者而言，最高法院著有27
    年抗字第622 號判例要旨可資參照。
三、再審意旨略以：再審相對人於查核再審聲請人92年度綜合所
    得稅結算申報時，其結算日期應自92年1 月1 日起算至93年
    1 月1 日止，惟再審相對人違法計算至93年1 月7 日止，致
    浮核93年1 月1 日起至93年1 月7 日止在訴外人台灣銀行澎
    湖分行之利息所得計新台幣（下同）18,160元，強制補稅64
    03元、滯納金750 元，乃依據台灣銀行澎湖分行偽造再審聲
    請人92年度各類所得扣繳暨免扣繳憑單課徵，違反民法第12
    1 條第1 項、第123 條第1 、2 項規定，前開法律規定純屬
    私法，系爭裁定違法、枉判、誤判，為此爰依民事訴訟法第
    496 條第1 項第1 款、第9 款規定聲請再審等語。並聲明：
    廢棄原裁定；再審相對人應退回7153元；再審相對人應賠償
    再審聲請人10萬元。
四、經查：
    (一)原裁定係以：「侵權行為之成立，以侵害他人私法上之權
      利或權利以外之利益為要件，若係公法上之權利受侵害，
      即不能依侵權行為法則請求損害賠償（最高法院80年度台
      上字第2373號判決參照）；次按，政府機構基於公權力行
      使之行政行為，不構成民法上侵權行為，凡因該項行政行
      為遭受損害之人民，殊無依民法之規定，請求損害賠償之
      餘地（最高法院71年台上789 、78年台再字第30號判決參
      照）。本件既係抗告人對於行政機關查核稅捐之行政行為
      有所錯誤，而請求賠償其因此所造成之損害，揆諸前開說
      明，應屬公法上之爭議無誤，本院並無審判權，原審依民
      事訴訟法第249 條第1 項第1 款規定裁定駁回抗告人之請
      求，並無不當。抗告人對於原裁定有何違背之法令之具體
      內容及依訴訟資料可認為原裁定有違背法令之具體事實均
      未加以說明，仍執前詞對原審裁定提出抗告，依首揭說明
      ，其抗告為不合法，應予駁回。」
    (二)按「以日、星期、月或年定期間者，以期間末日之終止，
      為期間之終止。」「（第1 項）稱月或年者，依曆計算。
      （第2 項）月或年非連續計算者，每月為三十日。每年為
      三百六十五日。」民法第121 條第1 項、第123 條第1 、
      2 項分別定有明文。
    (三)查再審聲請人具狀聲請再審，雖陳明再審相對人違反民法
      第121 條第1 項、第123 條第1 、3 項之規定違法課徵再
      審聲請人92年度之綜合所得稅，而原裁定係以本件侵權行
      為損害賠償事件應屬公法上之爭議，普通法院（即原法院
      ）並無審判權為由，裁定駁回再審聲請人之抗告，詳如前
      述，原裁定洵無適用民法第121 條第1 項、第123 條第1
      、3 項規定顯有錯誤之可能；縱認民法第121 條第1 項、
      第123 條第1 、3 項規定屬私法性質，亦為再審相對人查
      核綜合所得稅結算申報時適用法規之情事，殊與原裁定有
      無適用法規顯有錯誤之情事無涉。
    (四)再審聲請人固另以再審相對人依據台灣銀行澎湖分行偽造
      其92年度各類所得扣繳暨免扣繳憑單課徵綜合所得稅，核
      其情形，亦屬再審相對人課稅之行政處分基礎之證物有無
      偽造之情事，實與原裁定是否因此有「為裁定基礎之證物
      係偽造」之情事無關。
    (五)此外，再審聲請意旨迄未就原裁定表明有何依民事訴訟法
      第496 條第1 項或第497 條規定之再審理由存在，本件再
      審之聲請不合法定程式，依前開條文及說明，本件再審之
      聲請，於法不合，應予駁回。
據上論結，本件再審之聲請為不合法，依民事訴訟法第502 條1
項、第507 條及第436 條之32第4 項、第95條、第78條，裁定如
主文。
中    華    民    國    97    年    10    月    20    日
                        民事第二庭
                            審判長法  官  林紀元
                                  法  官  秦慧君
                                  法  官  劉定安
正本係照原本作成。
本件不得抗告。
中    華    民    國    97    年    10    月    20    日
                                  書記官  楊雅蘭


司法院資訊處製作；財團法人民間司法改革基金會備份。
